【裁判字號】    97,交聲,1261
【裁判日期】    980831
【裁判案由】    聲明異議
【裁判全文】
臺灣臺南地方法院交通事件裁定    97年度交聲字第1261號
移送機關    交通部公路總局高雄區監理所屏東監理站
異議人即
受處分人    甲○○即王祥發
                      1
上列受處分人因違反道路交通管理處罰條例案件，對於交通部公
路總局屏東監理站民國97年5月12日所為之裁決處分（處分案號
：屏監違字第裁82-AM0000000號），聲明異議，本院裁定如下：
    主  文
原處分撤銷。
甲○○即王祥發不罰。
    理  由
一、原處分處分略以：異議人即受處分人甲○○即王祥發（下稱
    異議人）所有車牌號碼WLF-232號輕機車，於民國（下同）9
    3 年2月26日11時25分在台北市○○○路○段，因機器腳踏車
    不在規定車道行駛（機車行駛禁行車道），遭台北市政府警
    察局交通大隊員警逕行製單舉發（下稱舉發機關），嗣經交
    通部公路總局屏東監理站（下稱移送機關）以其違規事證明
    確，依道路交通管理處罰條例第45條第1項第13款及第63 條
    第1項第1款及違反道路交通管理事件統一裁罰標準表等規定
    ，裁處罰鍰新台幣（下同）1,800元，並計違規點數1點。
二、本件聲明異議意旨略以：異議人已於92年9月3日已將戶籍遷
    入台北市，並未收到交通違規罰單；又本件無舉發違規之照
    片，異議人難以接受；為此，提出聲明異議，請求撤銷原處
    分等語。
三、按違反本條例之行為，自行為成立之日起；行為有連續或繼
    續之狀態者，自行為終了之日起，逾三個月不得舉發。但汽
    車肇事致人受傷或死亡案件，因肇事責任不明，已送鑑定者
    ，其期間自鑑定終結之日起算。道路交通管理處罰條例第90
    條定有明文。又道路交通管理事件統一裁罰標準及處理細則
    第11條第1項第4款規定，逕行舉發者，應按已查明之資料填
    註車牌號碼、車輛種類、車主姓名或名稱及地址，並於通知
    單上方空白處加註逕行舉發之文字後，由舉發機關送達被通
    知人。是舉發手續是否完成，仍應以舉發之意思表示送達於
    受處分人為要件。
四、經查：
  (一)異議人所有牌照號碼WLF-232號輕機車，於93年2月26日11
    時25分，經人駕駛在台北市○○○路○段，因有機器腳踏車
    不在規定車道行駛（機車行駛禁行車道）之違規行為遭警逕
    行舉發，有台北市政府警察局93年3月11日北市警交大字第
    AM0000000號舉發違反道路交通管理事件通知單1份附卷可稽
    。
  (二)然舉發機關於93年4月13日將上開舉發通知掛號郵寄至「屏
    東市鵬程里光大四巷71號」，因未獲會晤本人亦無受領文書
    之同居人、受雇人或應受達處所之接收郵件人員，而將該文
    書寄存送達於六塊厝郵局，有寄發該舉發通知單之郵件信封
    上之記載及送達機關章戳附卷可參，而異議人已於92年9月
    3日將戶籍遷至「台北市○○路321巷10號4樓」，亦有異議
    人之戶籍謄本及全戶戶籍資料查詢結果1份附卷可參，因此
    ，舉發機關逕將舉發通知單寄存送達在非異議人戶籍地之郵
    政機關，以致異議人未能收到舉發通知單而為即時繳納罰鍰
    之行為，依行政程序法第72條、第74條之規定，其舉發之送
    達程序顯不合法。
  (三)如前所述，本件舉發通知單既未經合法送達，則異議人顯然
    無從根據該舉發通知單上之「應到案日期」及「應到案處所
    」等內容，遵期到案繳交較低額罰款，或對其經舉發之違規
    行為有陳述、爭執之機會，故移送機關就此疏漏，並未依循
    違反道路交通管理事件統一裁罰基準及處理細則第30條第1
    項之相關規定加以審查，並要求舉發單位補正而另行合法通
    知異議人，後來即逕以前述違規事實明確，而對異議人處以
    罰鍰1,800元之處分，經核於法並非適當，故異議人執此而
    指摘原裁決處分不當，尚屬有理。
  (四)又本件舉發違反道路交通管理事件通知單採證照片，因舉發
    時間已逾保存年限1年以上，至無法加洗，有台北市政府警
    察局中山分局97年8 月4日北市警中分交字第09732771900號
    函在卷可參，因無其他積極證據足資證明異議人確有前述之
    違規行為，則移送機關徒以上述舉發違反道路交通管理事件
    通知單之記載，遽認異議人有上述之違規行為，自有未洽。
    因此，異議人抗辯稱其並無於上揭時、地駕車駛機器腳踏車
    不在規定車道行駛之行為，尚屬有據。
五、綜上所述，異議人之異議，為有理由，移送機關遽予裁罰，
    於法自有未洽，自應由本院裁定將原處分撤銷，並另為異議
    人不罰之諭知，以資適法。
六、據上論斷，應依道路交通管理處罰條例第87條第2項、道路
    交通案件處理辦法第20條前段，裁定如主文。
中    華    民    國    98    年    8     月    31    日
                     交通法庭   法  官   陳淑勤
以上正本證明與原本無異。
如不服本裁定，應於送達後5日內，向本院提出抗告狀。
                                書記官   謝國欽
中    華    民    國    98    年    8     月    31    日


司法院資訊處製作；財團法人民間司法改革基金會備份。
